【裁判字號】    88,易,1138
【裁判日期】    890314
【裁判案由】    贓物
【裁判全文】
臺灣雲林地方法院刑事判決                        八十八年度易字第一一三八號
    公  訴  人  臺灣雲林地方法院檢察署檢察官
    被      告  辛○○
                丙○○
    右  一  人
    選任辯護人  簡承佑
    被      告  甲○○
    選任辯護人  張文俊
右列被告等因贓物案件，經檢察官提起公訴（八十八年度偵字第二四七六號），本院
判決如左：
    主  文
丙○○故買贓物，處有期徒刑伍月，緩刑貳年，緩刑期內付保護管束。
辛○○、甲○○均無罪。
    事  實
一、丙○○明知辛○○所持有之車身號碼５ＦＤ00－00000號、引擎號碼１１
    Ｚ0000000號、豐田牌堆高機一部係來路不明之贓車，竟於民國八十五年
    間某日，在雲林縣古坑鄉新庄村六九號辛○○住處，以新台幣（下同）二十八萬
    元之代價，向辛○○購買該贓車。嗣於八十八年四月二十四日經警查獲該車為庚○○所失竊，始循線查獲上情。
二、案經雲林縣警察局移送臺灣雲林地方法院檢察署檢察官偵查起訴。
    理  由
甲、有罪部分：
一、訊據被告丙○○固不否認有於上開時地向被告辛○○購買該車之事實，惟矢口否
    認有何犯行，辯稱：伊並不知道該車係贓車云云。然查：上開堆高機係庚○○持
    有，於八十五年年初，在台中港火力發電廠工地失竊之事實，業據證人庚○○即
    被害人到庭結稱屬實，並經證人戊○○即查獲警員證稱其查詢該機具來源之情形
    明確，復有贓物領據、該堆高機進口證明書、訂購合約書、支票明細表、堆高機
    照片影本在卷足參。又被告丙○○於警訊中對購買上開堆高機之來源，先係辯稱
    ：伊有向被告辛○○要求提出證明書，但被告辛○○說時間久了，證明書業已遺
    失，另要求與被告辛○○寫買賣契約書，辛○○稱有急事而未寫云云，然於本院
    庭訊中對該車來源一節卻又辯稱：被告辛○○當時是說該堆高機係廢鐵進口，無
    來源證明云云，所辯已前後矛盾，被告丙○○對此亦無法為合理說明，且被告辛○○並供稱：購買當時被告丙○○並未向伊詢問來源證明，亦未要求書寫任何契
    約書或文件，伊亦未向被告丙○○表示該堆高機係廢鐵所以要賣掉等語，核與證
    人丁○○、乙○○即無犯意而居間聯絡購買該堆高機之人所證被告丙○○於購買
    時，並未要求被告辛○○書寫契約書等文件之情相符。又被告丙○○並供稱該堆
    高機伊使用約有一年才賣給被告甲○○，期間並未送修，未增添其他設備，只有
    換機油及大燈電燈泡，賣給被告甲○○時，甲○○有出價，最後以三十二萬元成
    交等語，核與被告甲○○所供出價後以三十二萬元成交之情相符，是被告丙○○
    既已使用該堆高機有一段期間，又未有何花費在該堆高機上，衡諸堆高機並非古
    董或類似價值之商品，何以無折舊在其中，而於出賣時，被告丙○○卻又提出三
    十二萬元以上之比買受價格高出甚多之要約，顯然被告丙○○知道該堆高機確係
    低價購入，此觀證人庚○○證稱該堆高機於被告丙○○出賣當時有三十二萬元之
    價值係屬合理一節更形明確。綜上足認，被告丙○○於收購時，主觀上確實明知
    該堆高機係屬贓物，才得以在低價中購入。至證人乙○○雖證稱：被告丙○○購
    買該堆高機時，有向被告辛○○索取來源證明，但辛○○說此係舊車沒有來源證
    明云云，與被告丙○○上開所辯內容有所出入，亦不足取。另被告丙○○於出賣
    該堆高機時有與被告甲○○書寫買賣契約書之事，並不足證明被告丙○○於購買
    當時不知該堆高機係屬贓物，本件事證明確，被告丙○○所辯顯不足採，其犯行
    堪以認定，自應依法論科。
二、核被告所為，係犯刑法第三百四十九條第二項之故買贓物罪。爰審酌被告丙○○
    犯後雖矢口否認犯行，惟態度尚稱良好，並所犯情節非重，及因一時貪便宜而思
    慮欠周之犯罪動機等一切情狀，量處如主文所示之刑。另查被告前未曾受有期徒
    刑以上刑之宣告，有台灣雲林地方法院檢察署刑案資料查註紀錄表在卷可詳，其
    犯罪情節尚屬輕微，本院認其經此教訓後，當益知警惕，信無再犯之虞，因認其
    所宣告之刑，以暫不執行為適當，併予宣告緩刑二年，並於緩刑期間付保護管束
    ，以勵自新。
乙、無罪部分：
一、公訴意旨略以：被告辛○○明知上開堆高機為贓物，於民國八十五年間某日，為
    綽號「長腳」之男子，介紹該堆高機由被告丙○○購得，因而認被告辛○○犯有
    牙保贓物罪。又被告甲○○係向明知該堆高機為贓物之被告丙○○購買該堆高機
    ，因而認被告甲○○亦犯有故買贓物罪嫌。按犯罪事實應依證據認定之，無證據
    不得推定其犯罪事實，刑事訴訟法第一百五十四條定有明文。本件公訴人認被告
    辛○○、甲○○二人涉有上開罪嫌，無非以該堆高機確係被害人庚○○所失竊之
    物為其論據。然查：就被告辛○○部分，其雖辯稱該堆高機為綽號「長腳」之人
    所有，「長腳」並告知伊該堆高機有貸款，要趕告賣掉，伊後來與「長腳」之人
    南下找被告丙○○，售價二十八萬元是「長腳」與丙○○說的云云，然被告丙○○卻供稱：被告辛○○並未向其提及貸款之事，且伊並未見過「長腳」之人，也
    未聽過，是丁○○與伊聯繫說被告辛○○有堆高機要賣二十八萬元，伊便直接到
    被告辛○○家中將該堆高機開回來，伊將錢拿到丁○○家中交給被告辛○○的等
    語，證人丁○○並證稱：該堆高機價錢係被告辛○○向伊說的，後來辛○○將車
    開下來後，還有一人不知是否「長腳」，因伊並不認識，而整件事都是辛○○在
    處理等語，其與證人乙○○均證稱：二十八萬元係丙○○直接交給辛○○的等語
    明確，被告辛○○復又對何以未要被告丙○○繼續繳交貸款一事無從合理說明，
    均足認被告辛○○所辯該堆高機係「長腳」之人所有，有貸款要賣掉云云，顯然
    不實，「長腳」之人根本與本案無關，信為被告辛○○所捏造之人無誤，從而被
    告辛○○並無從認定有牙保贓物之犯行。而被告之所以要捏造該人，本院認被告
    辛○○係要掩飾其竊盜之犯嫌，其所犯竊盜該堆高機之事實，與牙保贓物之事實
    ，在基本社會事實上並非同一，本院自無從變更起訴法條，應移由檢察官另行偵
    辦。又被告甲○○部分，訊據被告甲○○堅詞否認有故買贓物之犯行，辯稱：當
    時向被告丙○○購買時，有向被告丙○○詢問來源證明，被告丙○○說該堆高機
    係廢鐵進口沒有來源證明，伊即與被告丙○○書立買賣契約書等語。經查：就被
    告甲○○提出附於偵查卷宗之買賣契約書觀之，其內容業已載明若該堆高機有來
    歷不明或權利糾葛之情事，應由出賣人即被告丙○○負責等字句，顯然被告甲○○於購買當時確實得到被告丙○○之保證該堆高機並非贓物，又該買賣契約書確
    係於購買當時所立一節，亦據現場目擊證人己○○所結稱屬實，核與被告丙○○
    所供一致，且就購買之價格觀之，證人庚○○到庭結稱：伊本身即係販賣堆高機
    之人，被告甲○○以三十二萬元購入該堆高機，依當時行情係屬合理價格等語明
    確，證人庚○○復證稱：堆高機只有車身號碼、引擎號碼，買受人沒辦法知道來
    源，除非有憑證等語，核與證人戊○○結證：該堆高機上並無其他標誌可以證明
    其來源，只有車身號碼、引擎號碼，且需透過「和泰公司」之代理商才能知道此
    堆高機來源等語相符，綜上均足認被告甲○○於購買該堆高機之時，並無其他證
    據可認有知悉該堆高機為贓物之佐證，從而被告甲○○之犯行即無從證明。是因
    不能證明被告辛○○、甲○○有公訴人所指之犯行，自應均為其無罪之諭知。
據上論斷，應依刑事訴訟法第二百九十九條第一項前段、第三百零一條第一項，刑法
第三百四十九條第二項、第七十四條第一款、第九十三條第一項，罰金罰鍰提高標準
條例第一條前段，判決如主文。
中      華      民      國      八十九      年      三    月    十四    日
                                        臺灣雲林地方法院刑事第二庭
                                            法  官  侯  廷  昌
右正本證明與原本無異。
如不服本判決，應於判決送達後十日內向本院提出上訴狀( 應附繕本 )。
                                            書記官  陳  美  華
中      華      民      國      八十九      年      三    月    十四    日
刑法第三百四十九條第一項
收受贓物者，處三年以下有期徒刑、拘役或五百元以下罰金。


司法院資訊處製作；財團法人民間司法改革基金會備份。
